臺灣桃園地方法院民事判決　　　　　　　　　　　　　九十三年度訴字第八二０號
　　原　　　告　台灣省石門農田水利會
　　法定代理人　甲○○
　　訴訟代理人　卓聖圍律師
　　被　　　告　壬○○
　　訴訟代理人　丁紹祥
　　被　　　告　戊○○
　　　　　　　　乙○○
　　右　一　人
　　訴訟代理人　己○○
　　被　　　告　丁○○
　　訴訟代理人　丙○○○
　　被　　　告　辛○○
　　訴訟代理人　庚○○
右當事人間請求拆屋還地等事件，於民國九十三年十一月十一日言詞辯論終結，本院
判決如左：
    主      文
被告壬○○應將坐落桃園縣楊梅鎮○○○○段大金山下小段八七之一地號土地內如附
圖Ｅ所示面積一八平方公尺、同段八八之一地號土地內如附圖Ｅ─１所示面積一二平
方公尺內之一層建物拆除，並將土地返還原告，及自民國九十三年五月一日起至返還
土地之日止，按月給付原告新台幣伍佰參拾柒元。
被告戊○○應將坐落桃園縣楊梅鎮○○○○段大金山下小段八七之一地號土地內如附
圖Ｄ、Ｄ─１、Ｄ─２所示面積二二平方公尺、同段八八之一地號土地內如附圖Ｄ─
３面積九平方公尺內之一層建物及雨遮拆除，並將土地返還原告，及自民國九十三年
五月一日起至返還土地之日止，按月給付原告新台幣伍佰貳拾元。
被告乙○○應將坐落桃園縣楊梅鎮○○○○段大金山下小段八七之一地號土地內如附
圖Ｃ所示面積二七平方公尺、同段八八之一地號土地內如附圖Ｃ─１所示面積七平方
公尺內之二層建物拆除，並將土地返還原告，並自民國九十三年五月一日起至返還土
地之日止，按月給付原告新台幣伍佰肆拾壹元。
被告丁○○應將坐落桃園縣楊梅鎮○○○○段大金山下小段八七之一地號土地內如附
圖Ｂ所示面積二六平方公尺、同段八八之一地號土地內面積如附圖Ｂ─１所示六平方
公尺返還原告，及自民國九十三年五月一日起至返還土地之日止，按月給付原告新台
幣伍佰零參元。
被告辛○○應將坐落桃園縣楊梅鎮○○○○段大金山下小段八七之一地號土地內如附
圖Ａ所示面積三一平方公尺、同段八八之一地號土地內如附圖Ａ─１所示面積一平方
公尺內之一層建物拆除，並將土地返還原告，及自民國九十三年五月一日起至返還土
地之日止，按月給付原告新台幣肆佰伍拾參元。
訴訟費用由被告各負擔五分之一。
本判決第一、二、三、四、五項於原告各以新台幣壹拾萬元為被告壬○○、戊○○、
乙○○、丁○○及被告辛○○供擔保後，得假執行。但被告壬○○、戊○○、乙○○
、丁○○及被告辛○○各得以新台幣參拾萬元為原告預供擔保後，免為假執行。
    事實及理由
一、本件原告起訴主張其所有坐落桃園縣楊梅鎮○○○○段大金山下小段（下稱系爭
    地段八七之一、八八之一地號土地（下稱系爭土地）之水利用地，惟被告人無合
    法權源，竟自九十三年二月起間竟分別占有前開系爭土地如附圖所示Ｅ、Ｅ─１
    部分面積三０平方公尺，Ｄ、Ｄ─１、Ｄ─２、Ｄ─３部分面積三一平方公尺，
    Ｃ、Ｃ─１部分面積三四平方公尺，Ｂ、Ｂ─１部分面積三二平方公尺，Ａ、Ａ
    ─１部分面積三二平方公尺，並在各該占有之系爭土地上搭蓋鐵皮房屋與鋼骨磚
    造房屋等建物，嗣經原告請求被告於九十三年四月三十日以前拆除地上物，將土
    地返還原告，惟被告竟置之不理。本件被告既未經原告同意且無合法權源，原告
    自得請求被告拆除系爭土地上之鐵皮屋、鋼骨磚造房屋等物，並將系爭土地返還
    原告。又無權占有他人之土地，可獲得相當於租金之利益為社會之通常觀念，查
    被告等無合法權源，不付任何代價而使用原告所有之系爭土地，顯有消極減免其
    應支付使用該系爭土地之代價，被告即受有利益存在，並使原告受有損害，則原
    告自得依不當得利及侵權行為之法律關係，請求被告自無權占有而受請求回復原
    狀之翌日即九十三年五月一日起至返還系爭土地止，按月給付相當於租金之不當
    得利及損害金，被告壬○○應按月給付損害金新台幣（下同）五百三十七元，戊○○應按月給付損害金五百二十元、乙○○應按月給付損害金五百四十一元、丁○○應按月給付損害金五百零三元、辛○○應按月給付損害金四五三元、。上開
    損害金之計算，係查本件申報地價為一六六一、二八八０元，茲以系爭土地之平
    均申報總價額年息百分之十為計算基準。爰依民法第七百六十七條及占有之不當
    得利法律關係提起本訴，並聲明求為判決；（一）被告壬○○應將系爭地段八七
　　之一地號土地內如附圖Ｅ所示面積一八平方公尺、同段八八之一地號土地內如附
　  圖Ｅ─１所示面積一二平方公尺內之一層建物拆除，並將土地返還原告，及自九
    十三年五月一日起至返還土地之日止，按月給付原告五百三十七元。（二）被告
　　戊○○應系爭地段八七之一地號土地內如附圖Ｄ、Ｄ─１、Ｄ─２所示面積二二
　  平方公尺、同段八八之一地號土地內如附圖Ｄ─３面積九平方公尺內之一層建物
    及雨遮拆除，並將土地返還原告，及自九十三年五月一日起至返還土地之日止，
    按月給付原告五百二十元。（三）被告乙○○應將系爭地段八七之一地號土地內
　　如附圖Ｃ所示面積二七平方公尺、同段八八之一地號土地內如附圖Ｃ─１所示面
　  積七平方公尺內之二層建物拆除，並將土地返還原告，並自九十三年五月一日起
    至返還土地之日止，按月給付原告五百四十一元。（四）被告丁○○應將系爭地
　　段八七之一地號土地內如附圖Ｂ所示面積二六平方公尺、同段八八之一地號土地
 　 內面積如附圖Ｂ─１所示六平方公尺返還原告，及自九十三年五月一日起至返還
    土地之日止，按月給付原告五百三元。（五）被告辛○○應將系爭地段八七之一
    地號土地內如附圖Ａ所示面積三一平方公尺、同段八八之一地號土地內如附圖Ａ
　　─１所示面積一平方公尺內之一層建物拆除，並將土地返還原告，及自九十三年
　  五月一日起至返還土地之日止，按月給付原告四百五十三元。（六）本件原告願
    供擔保，請准宣告假執行。被告則以其對占用原告系爭土地之事實，並不爭執，
    惟買屋之初係建商告知空地得以使用，而事後才知系無權占有，現正陳情中。並
    聲明；駁回原告之訴，如受不利判決，願供擔保，請准宣判免為假執行。
二、本件原告主張其所有屬楊梅都市計畫住宅用地之城市土地，位於被告所有面臨六
    線道中山北路供商業使用之合法建物後方與灌溉溝渠間，地目水之狹長之水利用
    地，被告分別占用並搭建之地上物係與在合法建物後側，並各為為同一商業用途
    並各為為同一商業用途，被告壬○○占用如附圖所示Ｅ、Ｅ─１部分面積三０平
    方公尺並建有鐵皮屋；被告戊○○占用如附圖所示Ｄ、Ｄ─１、Ｄ─２、Ｄ─３
    部分面積三一平方公尺並建有鐵皮屋；被告乙○○占用如附圖所示Ｃ、Ｃ─１部
    分面積三四平方公尺並建有鋼骨磚造二層房屋；被告丁○○如附圖所示Ｂ、Ｂ─
    １部分面積三二平方公尺並建有磚造鐵皮屋頂二層房屋、圍牆（已拆除）；被告
    辛○○占用如附圖所示Ａ、Ａ─１部分面積三二平方公尺並建有磚造鐵皮屋頂房
    屋，被告亦無正當權利，惟經原告請求被告應於九十三年四月三十日前拆除地上
    物，將土地返還原告，惟被告迄未履行等情，均為被告所不爭執，並有原告提出
    土地登記謄本二紙為憑，並本院會同概桃園縣楊梅地政事務所人員測量，依職權
    向桃園縣政函查土地使用分區屬實，有勘驗筆錄、複丈成果圖及都市計畫土地使
    用分區證明書各一紙在卷為憑。原告之主張，自為真實可信。原告依法第一百七
    十六條規定訴請被告各將其占用同上系爭土地內地上物拆除，並將土地返還，於
    法自屬有據。
三、次按無權占用他人之土地，可能獲得相當租金之利益為社會通常之觀念，所有權
    人自得依「不當得利」之法則向無權占有人請求返還不當得利。最高法院六十一
    年度台上字第一六九五號判例可資參照。經查，被告壬○○占用如附圖所示Ｅ、
    Ｅ─１部分面積三０平方公尺並建有鐵皮屋；被告戊○○占用如附圖所示Ｄ、Ｄ
    ─１、Ｄ─２、Ｄ─３部分面積三一平方公尺並建有鐵皮屋；被告乙○○占用如
    附圖所示Ｃ、Ｃ─１部分面積三四平方公尺並建有鋼骨磚造二層房屋；被告丁○○如附圖所示Ｂ、Ｂ─１部分面積三二平方公尺並建有磚造鐵皮屋頂二層房屋、
    圍牆，雖已拆除，惟未將占用土地返還；被告辛○○占用如附圖所示Ａ、Ａ─１
    部分面積三二平方公尺並建有磚造鐵皮屋頂房屋，原告自得依不當得利之規定，
    分別被告請求相當於租金之不當得利。又城市地方房屋之租金，以不超過土地及
    其建築物申報總價額年息百分之十為限。土地法第九十七條第一項亦有明文。本
    院審酌系爭土地地目水屬楊梅都市計畫住宅用地，位於被告所有面臨六線道中山
    北路供商業使用之合法建物後方，與灌溉溝渠間之狹長之水利用地，被告分別占
    用並搭建之地上物係與在合法建物後側，並各為為同一商業用途及周遭商業活動
    、繁榮情況及一般市場租賃價格後，認以系爭土地申報總額年息百分之十為適當
    ，而系爭地段八七之一、八八之一地號土地申報地價每平方公尺各為一千六百六
    十一元、二千八百八十元，被告壬○○占用系爭地段八十七之一、八八之一地號
    土地各一八平方公尺、一二平方公尺，依前述租金標準計算每月相當於租金之不
    當得利為一千六百六十一元乘以一八再乘百分之十除以十二加二千八百八十元乘
    以一二再乘百分之十除以十二等於五百三十七元（元以下捨去）；被告戊○○占
    用系爭地段八七之一、八八之一地號土地各二二平方公尺、九平方公尺，依前述
    租金標準計算每月相當於租金之不當得利為一千六百六十一元乘以二二再乘百分
    之十除以十二加二千八百八十元乘以九再乘百分之十除以十二等於五百二十元（
    元以下捨去）；被告乙○○占用系爭地段八七之一、八八之一地號土地各二七平
    方公尺、七平方公尺，依前述租金標準計算每月相當於租金之不當得利為一千六
    百六十一元乘以二七再乘百分之十除以十二加二千八百八十元乘以七再乘百分之
    十除以十二等於五百四十一元（元以下捨去）；被告丁○○應占用系爭地段八七
    之一、八八之一地號土地內各二六平方公尺、六平方公尺，依前述租金標準計算
    每月相當於租金之不當得利為一千六百六十一元乘以二六再乘百分之十除以十二
    加二千八百八十元乘以六再乘百分之十除以十二等於五百零三元（元以下捨去）
    ；被告辛○○占用系爭地號八七之一、八八之一地號土地各三一平方公尺、一平
    方公尺，依前述租金標準計算每月相當於租金之不當得利為一千六百六十一元乘
    以三一再乘百分之十除以十二加二千八百八十元乘以一再乘百分之十除以十二等
    於四百五十三元（元以下捨去）。依前說明，原告所有系爭土地既各為被告所有
    建物無權占用前述面積，原告自得請求上訴人返還依前述計算之不當得利。
四、從而，原告依民法第七百六十七條及不當得利之法律關係，請求被告壬○○應將
    系爭地段八七之一地號土地內如附圖Ｅ所示面積一八平方公尺、同段八八之一地
　　號土地內如附圖Ｅ─１所示面積一二平方公尺內之一層建物拆除，並將土地返還
  　原告，及自九十三年五月一日起至返還土地之日止，按月給付原告五百三十七元
    。被告戊○○應系爭地段八七之一地號土地內如附圖Ｄ、Ｄ─１、Ｄ─２所示面
　　積二二平方公尺、同段八八之一地號土地內如附圖Ｄ─３面積九平方公尺內之一
  　層建物及雨遮拆除，並將土地返還原告，及自九十三年五月一日起至返還土地之
    日止，按月給付原告五百二十元。被告乙○○應將系爭地段八七之一地號土地內
　　如附圖Ｃ所示面積二七平方公尺、同段八八之一地號土地內如附圖Ｃ─１所示面
　  積七平方公尺內之二層建物拆除，並將土地返還原告，並自九十三年五月一日起
    至返還土地之日止，按月給付原告五百四十一元。被告丁○○應將系爭地段八七
　　之一地號土地內如附圖Ｂ所示面積二六平方公尺、同段八八之一地號土地內面積
　  如附圖Ｂ─１所示六平方公尺返還原告，及自九十三年五月一日起至返還土地之
    日止，按月給付原告五百三元。被告辛○○應將系爭地段八七之一地號土地內如
    附圖Ａ所示面積三一平方公尺、同段八八之一地號土地內如附圖Ａ─１所示面積
　　一平方公尺內之一層建物拆除，並將土地返還原告，及自九十三年五月一日起至
　  返還土地之日止，按月給付原告四百五十三元，均為有理由，應予准許。
五、兩造均陳明願供擔保聲請宣告假執行或免為假執行，於法均無不合。爰分別酌定
　　相當之擔保金額予以宣告。
六、據上論結，本件原告之訴為有理由，依民事訴訟法第七十八條、第八十五條第一
　　項前段、第三百九十條第二項、第三百九十二條判決如主文。
中　　　華　　　民　　　國　　九十三　　年　　 十一 　　月　　二十五　　日
                                臺灣桃園地方法院民事第一庭
                                               法      官  張天民
右為正本係照原本作成
如對本判決上訴，須於判決送達後廿日內向本院提出上訴狀
中　　　華　　　民　　　國　　九十三　　年　　 十一 　　月　　二十五　　日
                                               法院書記官  蔡紫凌
